【裁判字號】    90,訴,801
【裁判日期】    901031
【裁判案由】    毒品危害防制條例
【裁判全文】
臺灣臺北地方法院刑事判決                            九十年度訴字第八一號
    公  訴  人  臺灣臺北地方法院檢察署檢察官
    被      告  乙○○
    指定辯護人  甲○
右列被告因毒品危害防制案件，經檢察官提起公訴（八十九年度偵字第三七九二號）
，甲○判決如左：
    主  文
乙○○共同連續販賣第一級毒品，累犯，處無期徒刑，褫奪公權終身。扣案第一級毒
品海洛因貳拾壹包（驗餘淨重壹零肆點伍肆公克）均沒收銷燬之；扣案磅秤壹個、分
裝袋拾伍個均沒收；因犯罪所得新臺幣捌萬元沒收，如全部或一部不能沒收時，以
其財產抵償之。
被訴幫助販賣第二級毒品部分免訴。
    事  實
一、乙○○前於民國八十四年間因竊盜案件，經甲○判處有期徒刑十月確定，八十五
    年九月八日執行完畢，猶不知悔改，竟與不詳姓名年籍、綽號「李哥」之成年男
    子共同基於販賣第一級毒品海洛因（下稱海洛因）營利之概括犯意聯絡，自八十
    九年一月下旬起，以月薪新臺幣（下同）八萬元之代價，受僱於「李哥」，連續
    為「李哥」運送毒品海洛因至「李哥」指定之地點放置，待見到姓名年籍不詳之
    買主，向之收取對價後，再帶買主至放置地點取貨，之後再將販賣所得交予「李
    哥」。嗣於八十九年二月九日十八時四十分許，為警在臺北市○○街一七六號前
    查獲，復帶同警方至其五樓五０三室住處，扣得海洛因二十一包（驗餘淨重一０
    四點五四公克）、磅秤一個、分裝袋三十五個、吸食器一組、吸管三支、門號0
    000000000號之行動電話一支。
二、案經臺北縣警察局永和分局報請臺灣臺北地方法院檢察署檢察官偵查起訴。
    理  由
壹、有罪部分：
一、訊據被告乙○○矢口否認有共同販賣毒品海洛因犯行，辯稱扣案之海洛因係其以
    五十萬元代價購入供自己施用云云，惟查：被告如何以月薪八萬元代價受僱於「
    李哥」，連續自八十九年一月下旬起為「李哥」運送海洛因、安非他命（此部分
    見後述說明）至「李哥」指定地點放置，待見到買主後，再向買主收取價款後帶
    買主至放置地點取貨，嗣後再將販賣所得交予「李哥」，「李哥」於八十九年二
    月九日有拿八萬元予被告等情，業據被告於八十九年二月九日警訊中及八十九年
    二月十日偵訊時陳述綦詳（見偵查卷第五頁、第六頁、第五十一頁、第五十二頁
    ），並有海洛因毒品二十一包（扣案白色粉末經送檢驗結果，確係海洛因，驗餘
    淨重一０四點五四公克，有法務部調查局鑑定通知書在卷可稽）、磅秤一台、分
    袋三十五個扣案可稽。被告於八十九年二月二十五日偵訊中翻異前供，陳稱「李
    哥」將東西放在伊那裏二次，第一次是八十九年一月二十五日，但東西放沒多久
    就拿走了，伊不知道是什麼東西，第二次八十九年二月四日分二批，第一批是下
    午三點「李哥」打電話給伊，叫伊七點下去拿東西，但東西包好，伊並未問是何
    物，第二批是晚上八、九點，也叫伊下去接他到房間，當時「李哥」帶磅秤大小
    各一、安非他命、分裝袋、吸食器，伊有使用「李哥」帶來的安非他命等語，並
    於檢察官訊問八十九年二月四日晚上七點所拿的那批是否海洛因時，供述因為東
    西「李哥」包好，伊不知道是否海洛因一詞，有當日之筆錄在卷足憑（見偵查卷
    第八十六頁），惟於甲○中則又供稱該海洛因是因其貪便宜一次以五十萬元購入
    等語。則被告先後供述不知「李哥」所拿之物為海洛因及為供自己施用而販入海
    洛因不僅反覆不一，且經甲○提示其在警訊及八十九年二月十日偵訊之陳述時，
    亦未抗辯上開自白非出於任意性，參酌扣案之毒品海洛因數量甚鉅，顯非供己施
    用，且被告前於八十八年十一月二十九日下午二時三十分許，因陳秋遠配合警方
    與「李哥」聯絡佯稱欲購買安非他命，「李哥」通知被告交貨予陳秋遠因而被查
    獲之情，業經臺灣板橋地方法院以八十九年度訴字第三四四號判決被告共同販賣
    第二級毒品未遂罪，處有期徒刑四年，臺灣高等法院以八十九年度上訴字第一八
    七八號判決駁回上訴，最高法院以八十九年度台上字第七二三三號判決駁回上訴
    確定，有上開刑事判決書在卷足參，本件被告為警查獲供述受僱「李哥」運送毒
    品情節，與上開確定判決認定之犯罪事實並無二致，更足認被告於警訊及八十九
    年二月十日偵訊時之陳述為真實可採，被告事後翻異前供顯係卸責矯詞，不足採
    信。綜上所述，本件事證明確，被告犯行堪予認定，應依法論科。
二、核被告乙○○所為，係犯毒品危害防制條例第四條第一項販賣第一級毒品罪。被
    告販賣前、後持有第一級毒品之低度行為，為販賣之高度行為所吸收，不另論罪
    。被告受「李哥」受僱，將毒品運送至指定地點並收取價款，顯係以自己犯罪之
    意，參與構成要件之行為，被告與姓名、年籍不詳，綽號「李哥」之成年男子，
    顯有犯意聯絡及行為分擔，應為共同正犯，公訴人認被告係基於幫助他人販賣毒
    品之犯意為幫助犯，容有未洽。被告先後多次販賣第一級毒品犯行，時間緊接，
    所犯構成要件相同之罪名，顯係基於概括之犯意反覆為之，為連續犯，應論以一
    罪（販賣第一級毒品部分法定刑為死刑、無期徒刑不得加重，故不予加重）。又
    被告前曾因竊盜案件，經甲○判處有期徒刑十月確定，於八十五年九月八日執行
    完畢，有臺灣高等法院刑案紀錄簡覆表在卷可稽，其於有期徒刑執行完畢後，再
    犯本件有期徒刑以上之罪，為累犯（販賣第一級毒品部分法定刑為死刑、無期徒
    刑不得加重，故不予加重）。爰審酌被告犯罪之動機、目的、犯罪之手段、販售
    毒品之數量、犯罪所生之危險或損害甚鉅、犯罪後並未坦承犯行足認並無悔改之
    心之態度等及其他一切情狀，量處如主文所示之刑，且依刑法第三十七條第一項
    之規定宣告褫奪公權終身。
三、扣案毒品海洛因二十一包（驗餘淨重一０四點五四公克），爰依毒品危害防制條
    例第十八條第一項前段規定宣告沒收銷燬之。又被告自承於八十九年二月九日有
    拿到「李哥」給付之薪資八萬元（見偵查卷第十一頁反面），該八萬元係被告販
    賣毒品犯罪所得財物，雖未扣案，仍應依同條例第十九條第一項之規定沒收之，
    如全部或一部不能沒收時，以其財產抵償之。再扣案之磅秤一個、分裝袋三十五
    個，被告自稱是「李哥」提供（見偵查卷第五十一頁），依最高法院八十四年度
    臺上字第四一０二號判決、八十七年度臺上字第二二五六號判決所揭示之旨「刑
    法第三十八條第三項係規定『犯人』所有用供犯罪所用之物，得宣告沒收，並非
    規定屬『被告』所有之物，始得宣告沒收，而按共同正犯，於意思聯絡範圍內，
    組成一共犯團體，團體中之任何成員均為『犯人』，供犯罪所用之物，只要屬於
    『犯人』所有，均得宣告沒收，不以必屬於本件被告所有者為限。」、「肅清煙
    毒條例第十三條及毒品危害防制條例第十九條第一項之規定，係刑法第三十八條
    第一項第三款、第三項但書之特別規定，採義務沒收主義，故販賣毒品所得之金
    錢，如能認定確係販賣毒品所得之款項，均應宣告沒收，不以當場搜獲扣押者為
    限。又沒收之諭知，於共犯中之任何一人，均屬從刑，故凡必須沒收之物，於共
    犯之判決均應為沒收之諭知」，被告雖稱磅秤一個、分裝袋三十五個為「李哥」
    所有，然因屬被告與「李哥」共同犯上開毒品危害防制條例第四條第一項罪所用
    之物及預備用之物，自亦屬被告所有用供其犯罪所用及供犯罪預備用之物，故扣
    案磅秤一個爰依毒品危害防制條例第十九條第一項規定宣告沒收，扣案之分裝袋
    三十五個爰依刑法第三十八條第一項第二款規定宣告沒收。至於安非他命吸食器
    一組、分裝吸管三支被告陳稱係供自己施用毒品所用，與本件販賣毒品無涉，行
    動電話一支被告亦陳述與販賣毒品無涉，甲○復查無積極事實足證上開物品確係
    供販賣毒品所用或預備用之物，爰均不宣告沒收，併此敘明。
貳、免訴部分：
一、公訴意旨略以被告基於幫助他人販賣第二級毒品安非他命（下稱安非他命）之概
    括犯意，自八十九年一月下旬起，以月薪新臺幣（下同）八萬元之代價，受僱於
    「李哥」，連續為「李哥」運送安非他命至「李哥」指定之地點放置，待見到姓
    名年籍不詳之買主，向之收取對價後，再帶買主至放置地點取貨，之後再將販賣
    所得交予「李哥」。嗣於八十九年二月九日十八時四十分許，為警在臺北市○○
    街一七六號前查獲，並扣得安非他命三包，復帶同警方至其五樓五０三室住處，
    再扣得安非他命十三包（連同前述三包，驗餘共淨重三四三點七八公克），因認
    被告涉犯毒品危害防制條例第四條第二項幫助販賣第二級毒品罪嫌等語。
二、按案件曾經判決確定者，應諭知免訴之判決，刑事訴訟法第三百零二條第一款定
    有明文。又訴訟上所謂一事不再理之原則，關於實質上一罪或裁判上一罪，亦均
    有其適用，最高法院六十年台非字第七七號著有判例。
三、經查，訊之被告固矢口否認有共同販賣安非他命毒品犯行，辯稱扣案之安非他命
    係其購入供自己施用云云，惟查：被告如何以月薪八萬元代價受僱於「李哥」，
    連續自八十九年一月下旬起為「李哥」運送安非他命至「李哥」指定地點放置，
    待見到買主後，再向買主收取價款後帶買主至放置地點取貨，嗣後再將販賣所得
    交予「李哥」，「李哥」於八十九年二月九日有拿八萬元予被告，安非他命是以
    每包半兩十八公克賣九千元等情，業據被告於八十九年二月九日警訊中及八十九
    年二月十日偵訊時陳述綦詳（見偵查卷第五頁、第六頁、第五十一頁、第五十二
    頁），並有安非他命毒品十六包（扣案結晶經送檢驗結果，呈甲基安非他命陽性
    反應，驗餘淨重三四三點七八公克，有內政部警政署刑事警察局鑑驗通知書在卷
    可稽）扣案可稽。被告於八十九年二月二十五日偵訊中翻異前供，陳稱「李哥」
    將東西放在伊那裏二次，第一次是八十九年一月二十五日，但東西放沒多久就拿
    走了，伊不知道是什麼東西，第二次八十九年二月四日分二批，第一批是下午三
    點「李哥」打電話給伊，叫伊七點下去拿東西，但東西包好，伊並未問是何物，
    第二批是晚上八、九點，也叫伊下去接他到房間，當時「李哥」帶磅秤大小各一
    、安非他命、分裝袋、吸食器，伊有使用「李哥」帶來的安非他命等語，有當日
    之筆錄在卷足憑（見偵查卷第八十六頁），惟經甲○提示其在警訊及八十九年二
    月十日偵訊之陳述時，並未抗辯上開自白非出於任意性，參酌扣案之毒品安非他
    命數量甚鉅，顯非供己施用，且被告前於八十八年十一月二十九日下午二時三十
    分許，因陳秋遠配合警方與「李哥」聯絡佯稱欲購買安非他命，「李哥」通知被
    告交貨予陳秋遠因而被查獲之情，業經臺灣板橋地方法院以八十九年度訴字第三
    四四號判決被告共同販賣第二級毒品未遂罪，處有期徒刑四年，臺灣高等法院以
    八十九年度上訴字第一八七八號判決駁回上訴，最高法院以八十九年度台上字第
    七二三三號判決駁回上訴確定，有上開刑事判決書在卷足參，本件被告為警查獲
    供述受僱「李哥」運送毒品情節，與上開確定判決認定之犯罪事實相仿，更足認
    被告於警訊及八十九年二月十日偵訊時之陳述為真實可採，被告事後翻異前供顯
    係卸責之詞，不足採信。本件事證明確，被告犯行堪予認定，應依法論科。
四、核被告乙○○所為，係犯毒品危害防制條例第四條第二項販賣第二級毒品罪。被
    告受「李哥」受僱，將毒品運送至指定地點並收取價款，顯係以自己犯罪之意，
    參與構成要件之行為，被告與姓名、年籍不詳，綽號「李哥」之成年男子，顯有
    犯意聯絡及行為分擔，應為共同正犯，公訴人認被告係基於幫助他人販賣毒品之
    犯意為幫助犯，容有未洽。惟查，被告前於八十八年十一月二十九日，經陳秋遠
    配合警方佯稱欲購買安非他命，與「李哥」聯繫後，由「李哥」通知與「李哥」
    有共同販賣安非他命營利意圖之被告將裝有安非他命之眼藥水盒帶往陳秋遠住處
    因而查獲之事實，經臺灣板橋地方法院於八十九年四月二十六日以被告共同販賣
    第二級毒品未遂，判處有期徒刑四年，臺灣高等法院於八十九年八月二十二日、
    最高法院於八十九年十一月三十日駁回上訴確定，有臺灣板橋地方法院八十九年
    度訴字三四四號、臺灣高等法院八十九年度上訴字第一八七八號、最高法院八十
    九年度台上字第七二二三號刑事判決書附卷足參，而上開判決書所載，被告係受
    「李哥」之託將安非他命帶至陳秋遠住處，其犯罪之手段與本件公訴人所指之事
    實相仿，本件被告犯罪之時間又與之相隔不久，所犯又同係販賣第二級毒品罪，
    本件檢察官起訴被告幫助販賣安非他命犯行（甲○認定為共同販賣安非他命犯行
    ），顯與該判決所指之事實，有連續犯裁判上一罪之關係，為該判決效力所及，
    從而，依上開法條及判例要旨所示，被告被訴幫助販賣第二級毒品安非他命部分
    即應諭知免訴判決。
據上論斷，應依刑事訴訟法第二百九十九條第一項前段、第三百零二條第一款，毒品
危害防制條例第四條第一項、第十八條第一項前段、第十九條第一項，刑法第十一條
前段、第二十八條、第五十六條、第四十七條、第三十七條第一項、第三十八條第一
項第二款，判決如主文。
本案經檢察官林淑玲到庭執行職務。
中      華      民      國      九十      年    十     月     三十一    日
                                臺灣臺北地方法院刑事第八庭
                                    法    官  鄭  佾  瑩
右正本證明與原本無異。
如不服本判決，應於判決送達後十日內，向甲○提出上訴狀。
                                    書 記 官  何  適  熹
中      華      民      國       九十     年    十一    月     十五     日
附錄本案論罪科刑法條全文：
毒品危害防制條例第四條：
製造、運輸、販賣第一級毒品者，處死刑或無期徒刑，處無期徒刑者，得併科新臺幣
一千萬元以下罰金。
製造、運輸、販賣第二級毒品者，處無期徒刑或七年以上有期徒刑，得併科新臺幣七
百萬元以下罰金。
製造、運輸、販賣第三級毒品者，處五年以上有期徒刑，得併科新臺幣五百萬元以下
罰金。
製造、運輸、販賣專供製造或施用毒品之器具者，處一年以上七年以下有期徒刑，得
併科新臺幣一百萬元以下罰金。


司法院資訊處製作；財團法人民間司法改革基金會備份。
